【裁判字號】    97,易,3698
【裁判日期】    980119
【裁判案由】    詐欺
【裁判全文】
臺灣臺北地方法院刑事判決              97年度易字第3698號
公  訴  人  台灣台北地方法院檢察署檢察官
被      告  甲○○
上列被告因詐欺案件，經檢察官聲請簡易判決處刑（97年度偵字
第21152號），本院認不宜逕以簡易判決處刑，簽移改依通常程
序審理，本院依簡式審判程序判決如下：
    主  文
甲○○幫助意圖為自己不法之所有，以詐術使人將本人之物交付
，處有期徒刑貳月，如易科罰金，以新台幣壹仟元折算壹日。緩
刑貳年，緩刑期間付保護管束，並向指定之公益團體、地方自治
團體或社區提供肆拾小時之義務勞務。
    事  實
一、甲○○依一般社會生活之通常經驗，能預見金融機構帳戶係
    個人理財之重要工具，係個人財產、信用之表徵，而交付金
    融機構帳戶之存摺及提款卡予姓名、年籍不詳之他人使用，
    將可能作為被害人匯入款項之人頭帳戶之用，惟仍基於幫助
    詐欺取財之不確定故意，於民國97年8 月4 日15時許，在高
    雄市○○路、建國二路交叉口，將其中國信託商業銀行中山
    分行第0000000000000000000 號帳戶之存摺及金融卡，交予
    姓名年籍不詳男子，並告知提款卡密碼，容任他人作為詐騙
    工具使用。嗣詐欺集團成員取得上開帳戶之存摺及提款卡後
    ，即於97年8 月5 日17時許，由不詳姓名之男子以電話向乙
    ○○佯稱其東森購物分期付款轉帳錯誤，致乙○○陷於錯誤
    ，依指示分別匯款台幣（下同）3 萬元、3 萬元、3 萬元、
    1 千元共四筆款項至上開甲○○帳戶，嗣乙○○發覺受騙而
    報警處理。
二、案經台北市政府警察局中山分局報告台灣台北地方法院檢察
    署檢察官偵查起訴。
    理  由
一、按案件由犯罪地或被告之住所、居所或所在地之法院管轄。
    ，刑事訴訟法第5條第1項定有明文。而犯罪地，解釋上包括
    行為地與結果地兩者而言，最高法院72年台上字第5894號著
    有判例。本件被告之住所地、交付存摺地，以及被害人乙○
    ○被詐欺之行為地固均非屬本院所轄之範圍。但查，本件對
    被害人乙○○實施詐欺行為之人，係以該帳戶作為取得被害
    人交付財物之帳戶，而該帳戶之開設銀行係在台北市中山區
    ○○○路2段58號之中國信託商業銀行中山分行，是本院應
    屬本件詐欺行為之結果地。揆諸前開規定及說明，本院自有
    管轄權，合先敘明。
二、本件被告甲○○所涉係死刑、無期徒刑、最輕本刑為3年以
    上有期徒刑或高等法院管轄第一審案件以外之罪，並於本院
    行準備程序時就被訴事實為有罪之陳述，本院合議庭依刑事
    訴訟法第273條之1規定，經評議結果，裁定改由受命法官獨
    任行簡式審判程序，合先敘明。
三、上開犯罪事實，業據被告甲○○於本院審理中坦承不諱，核
    與證人即被害人乙○○於警詢中證述之情節相符，並有上開
    帳戶開戶基本資料、往來明細、被害人乙○○匯款至上開帳
    戶之客戶交易明細表在卷可稽，堪認被告之自白與事實相符
    ，可資採信。按金融存款帳戶，事關存戶個人財產權益之保
    障，其專屬性、私密性極高，除非本人或與本人具密切之關
    係者，難認有何理由可自由流通使用該存摺、金融卡，一般
    人亦均有應妥為保管存摺、金融卡，以防止被他人冒用之認
    識，縱有特殊情況偶有將存摺、金融卡交付他人之需，亦必
    深入瞭解其用途後再行提供，恆係吾人日常生活經驗與事理
    ；且金融帳戶為個人理財之工具，申請開設金融帳戶並無任
    何特殊限制，一般人皆能以存入最低開戶金額之方式申請開
    戶，亦可在不同之金融機構申請多數存款帳戶使用，並無何
    困難，此乃眾所週知之事實，則依一般人之社會生活經驗，
    苟見非親非故之人不以自己名義申請開戶，反而向他人蒐集
    金融機構帳戶供己使用，衡情當知悉蒐集金融帳戶者係將所
    蒐集之帳戶用於從事財產犯罪，避免揭露自己身分。被告可
    知存摺、金融卡密碼、金融卡等有關個人財產、身分之物，
    淪於不明人士手中，極易被利用為財產犯罪之工具，竟將存
    摺等物交予身分來歷不明之人，顯然對於該帳戶將作為不法
    使用，有所認知。本件事證已臻明確，被告犯行足堪認定。
四、核被告所為，係犯刑法第339 條第1 項、第30條第1 項之幫
    助詐欺取財罪。被告以幫助他人犯罪之不確定故意，而參與
    實施詐欺罪犯罪構成要件以外之行為，為幫助犯，應按正犯
    之刑減輕其刑。爰審酌被告率予交付本件帳戶予不熟識之人
    使用，助長社會犯罪風氣，造成被害人財產損失之程度，及
    被告素行良好並坦承犯行等一切情狀，量處如主文所示之刑
    ，並諭知易科罰金之折算標準。末查，被告前未曾因故意犯
    罪受有期徒刑以上刑之宣告，有台灣高等法院被告前案紀錄
    表存卷可參，經此司法偵審程序後，當知所警惕，本院認其
    所受宣告之刑，以暫不執行為適當，爰諭知被告緩刑2 年，
    以勵自新，並命被告向指定之公益團體、地方自治團體或社
    區提供40小時之義務勞務，緩刑期間併依刑法第93條第1 項
    第2 款規定付保護管束。
據上論斷，應依刑事訴訟法第452 條、第273 條之1 第1 項、第
299 條第1 項前段，刑法30條第1 項前段、第2 項、第339 條第
1 項、第41條第1 項前段、第74條第1 項第1 款、第2 項第5 款
、第93條第1 項第2 款，刑法施行法第1 條之1 ，判決如主文。
本案經檢察官楊冀華到庭執行職務
中    華    民    國    98    年    1     月    19    日
                  刑事第七庭    法      官  林欣苑
上正本證明與原本無異。
如不服本判決應於收受送達後10日內向本院提出上訴書狀，並應
敘述具體理由；其未敘述上訴理由者，應於上訴期間屆滿後20日
內向本院補提理由書（均須按他造當事人之人數附繕本）「切勿
逕送上級法院」。告訴人或被害人如對於本判決不服者，應具備
理由請求檢察官上訴，其上訴期間之計算係以檢察官收受判決正
本之日期為準。
                                書  記  官  劉英芬
中    華    民    國    98    年    1     月    20    日
附錄論罪法條
中華民國刑法第339條
（普通詐欺罪）
意圖為自己或第三人不法之所有，以詐術使人將本人或第三人之
物交付者，處5 年以下有期徒刑、拘役或科或併科1 千元以下罰
金。
以前項方法得財產上不法之利益或使第三人得之者，亦同。
前二項之未遂犯罰之。


司法院資訊處製作；財團法人民間司法改革基金會備份。
